臺灣桃園地方法院刑事判決　　　　　　　100年度訴字第785號
公　訴　人　臺灣桃園地方法院檢察署檢察官
被　　　告　盧嘉昇
上列被告因違反毒品危害防制條例等案件，經檢察官提起公訴（
100 年度偵字第12255、21226號），本院判決如下：
    主  文
盧嘉昇持有第一級毒品，處有刑徒刑月，如易科罰金，以新臺
幣壹仟元折算壹日；扣案如附表編號1 所示第一級毒品海洛因壹
包（驗餘淨重零點肆肆公克）併同無法析離之包裝袋壹只，均沒
收銷燬之。又明知為禁藥，而轉讓，處有期徒刑捌月。又對於公
務員依法執行職務時，施強暴脅迫，處有刑徒刑月，如易科罰
金，以新臺幣壹仟元折算壹日。應執行有期徒刑壹年；扣案如附
表編號1 所示第一級毒品海洛因壹包（驗餘淨重零點肆肆公克）
併同無法析離之包裝袋壹只，均沒收銷燬之。
    事  實
一、盧嘉昇明知海洛因、甲基安非他命分別為毒品危害防制條例
    第2 條第2 項第1 款、第2 款所列之第一級、第二級毒品，
    其中甲基安非他命更經行政院衛生署公告列為禁藥管理，屬
    藥事法所稱之禁藥，上開毒品依法不得持有、轉讓，竟(一)先
    基於持有第一級毒品之犯意，於某不詳時間、地點，取得淨
    重0.45公克之海洛因1 包而持有之。(二)另基於轉讓甲基安非
    他命之犯意，於民國100 年5 月2 日16時至19時間某時，在
    其位於桃園縣中壢市○○路18號7 樓之住處客廳，無償轉讓
    甲基安非他命予張何伍明施用。(三)又盧嘉昇於100 年5 月2
    日19時30分許，於桃園縣中壢市○○○路18號之杜拜會館大
    廳內，為桃園縣政府警察局桃園分局小隊長陳正育、偵查佐
    潘明強、偵查佐古源淦盤查身份時，因恐於其住處、已遭發
    佈通緝之友人張何伍明為警查獲，為求脫身竟基於妨害公務
    之犯意，朝潘明強揮拳並發生扭打，致潘明強受有左肩鈍扭
    傷、右手第三指鈍扭傷之傷害（傷害部分未據告訴）。嗣於
    100 年5 月2 日20時許，為警於桃園縣中壢市○○路18號7
    樓查扣如附表所示之物，而悉上情。
二、案經桃園縣政府警察局桃園分局報請臺灣桃園地方法院檢察
    署檢察官偵查後提起公訴。
    理  由
甲、程序部分
一、按被告以外之人於偵查中向檢察官所為之陳述，除顯有不可
    信之情況者外，得為證據，刑事訴訟法第159 條之1 第2 項
    定有明文。查證人密志郁、張何伍明、潘明強、呂吉祥、陳
    正育於檢察官偵查中具結所為之證述本屬傳聞證據，依同法
    第159 條第1 項之規定原無證據能力，惟被告及辯護人於審
    判中均未提及檢察官在偵查中，有任何不法取供之情形，而
    客觀上亦無顯不可信之情況，是依上開規定，前揭證人於偵
    查中之證言均例外具有證據能力。
二、次按被告以外之人於審判外之言詞或書面陳述，除法律有規
    定者外，不得作為證據；又被告以外之人於審判外之陳述，
    雖不符合刑事訴訟法第159 條之1 至第159 條之4 之規定，
    而經當事人於審判程序同意作為證據，法院審酌該言詞陳述
    或書面陳述作成時之情況，認為適當者，亦得為證據；而當
    事人、代理人或辯護人於法院調查證據時，知有上開不得為
    證據之情形，而未於言詞辯論終結前聲明異議者，視為有刑
    事訴訟法第159 條之5 第1 項之同意，刑事訴訟法第159 條
    第1 項及第159 條之5 分別定有明文。查證人密志郁、張何
    伍明於警詢時證述之筆錄依上開刑事訴訟法第159 條第1 項
    之規定，原無證據能力，惟被告已知上述筆錄乃傳聞證據，
    且未於言詞辯論終結前對該等筆錄內容異議，則依上開規定
    ，上揭證人於警詢中之證言已擬制經被告於審判程序同意作
    為證據，本院審酌上開筆錄作成時，並無人情施壓或干擾，
    亦無不當取供之情形，認為以之作為本案之證據亦屬適當，
    是上揭證人於警詢中證述之筆錄亦例外認具有證據能力。
三、依刑事訴訟法第198 條、第208 條之規定，所謂鑑定乃指於
    刑事訴訟程序中為取得證據資料而由檢察官或法官指定具有
    特別知識經驗之鑑定人、學校、機關或團體，就特定之事物
    ，以其專業知識加以分析、實驗而作判斷，以為偵查或審判
    之參考。故而，不論鑑定人或鑑定機關、學校、團體，均應
    由檢察官或法官視具體個案之需要而為選任，始符合刑事訴
    訟法第198 條、第208 條之規範本旨，否則所為鑑定，仍屬
    於傳聞證據。但對於司法警察機關調查中之案件，或有量大
    或急迫之情形，為因應實務之現實需求，認為當然有鑑定之
    必要者，基於檢察一體之原則，自得由該管檢察長對於轄區
    內之案件，以事前概括選任鑑定人或囑託鑑定機關（團體）
    之方式，俾便轄區內之司法警察官、司法警察對於調查中之
    此類案件，得即時送請事前已選任之鑑定人或囑託之鑑定機
    關（團體）實施鑑定（參照法務部以92年9 月1 日法檢字第
    0920035083號函釋）。查本件判決關於扣案毒品之法務部調
    查局濫用藥物實驗室100 年6 月8 日調科壹字第1002301266
    0 號鑑定書及正修科技大學超微量研究科技中心100 年5 月
    23日就證人張何伍明尿液之檢驗報告，係由查獲機關依轄區
    檢察署檢察長之概括授權，送請法務部調查局濫用藥物實驗
    室及正修科技大學超微量研究科技中心實施鑑定，揆諸前揭
    說明，仍屬受檢察官囑託鑑定，則鑑定人或鑑定機關依刑事
    訴訟法第206 條所出具之上揭鑑定書，乃屬上開刑事訴訟法
    第159 條第1 項規定中之「法律另有規定」，是依上開規定
    之反面解釋，屬傳聞證據之例外，自有證據能力（最高法院
    95年度台上字第6648號判決參照）。
乙、實體部分
一、查安非他命與甲基安非他命均屬第二級之安非他命類毒品，
    二者雖多為硫酸鹽或鹽酸鹽，可溶於水，為白色、略帶苦味
    之結晶，但使用劑量及致死劑量，仍屬有別，且目前國內發
    現者都為甲基安非他命之鹽酸鹽（參見司法院編印之「法官
    辦理刑事案件參考手冊(一)」第282 、292 、293 頁），因本
    件扣得之毒品經鑑驗結果確為甲基安非他命，是本件被告及
    證人所稱安非他命實均係甲基安非他命，先予敘明。
二、上開事實，業據被告盧嘉昇於警詢、偵查中及本院準備程序
    時坦承不諱（見臺灣桃園地方法院檢察署100 年度偵字第12
    255 號偵查卷宗【下稱偵卷】第362 至367 頁、本院100 年
    度訴字第785 號卷宗【下稱本院卷】第26頁背面），核與證
    人密志郁、張何伍明、潘明強、呂吉祥、陳正育證述之情節
    大致相符（見臺灣桃園地方法院檢察署100 年度毒偵字第23
    32號偵查卷宗【下稱毒偵卷】第10至15頁、偵卷第12至19、
    120 、121 、210 至213 、223 至225 、236 至240 、262
    至264 、346 至348 、353 至356 頁），並有搜索扣押筆錄
    、扣押物品目錄表、現場照片20張、敏盛綜合醫院100 年5
    月3 日桃衛醫字第1532010031號診斷證明書、法務部調查局
    濫用藥物實驗室100 年6 月8 日調科壹字第10023012660 號
    鑑定書、正修科技大學超微量研究科技中心100 年5 月23日
    檢驗報告及桃園縣政府警察局桃園分局檢體紀錄表在卷可稽
    （見毒偵卷第16至29頁、偵卷第189 、372 、373 頁），堪
    認被告上開自白與事實相符。是本件事證明確，被告上開犯
    行堪以認定，應依法論科。
三、核被告所為，係犯毒品危害防制條例第11條第1 項持有第一
    級毒品海洛因、藥事法第83條第1 項之轉讓禁藥、刑法第13
    5 條第1 項妨害公務等罪。又安非他命類藥物前經行政院衛
    生署75年7 月11日衛署藥字第597627號公告重申公告禁止使
    用在案，是被告轉讓甲基安非他命行為，係同時觸犯毒品危
    害防制條例第8 條第2 項以及藥事法第83條第1 項之罪，屬
    法規競合，依「重法優於輕法」之法理，應論以較重之藥事
    法第83條第1 項轉讓禁藥罪。又被告上開持有第一級毒品、
    轉讓禁藥與妨害公務犯行，犯意個別、行為互殊，應分論併
    罰。
四、有關被告轉讓甲基非他命部分，既已因法規競合之關係，優
    先適用藥事法第83條第1 項之規定論罪，基於法律適用一致
    性，除有特別規定外，不得割裂適用。又藥事法並無轉讓毒
    品者，於偵查及審判中自白應減輕其刑之特別規定，自無割
    裂適用毒品危害防制條例第17條第2 項減輕其刑之餘地（最
    高法院99年度台上字第6586號、99年度台上字第4426號、99
    年度台上字第1534號、99年度台上字第1367號、99年度台上
    字第630 號判決意旨、臺灣高等法院暨所屬法院98年法律座
    談會刑事類提案第16號審查意見及研討結果意旨參照）。爰
    審酌被告無視法令禁制，恣意持有、轉讓毒品，助長毒品散
    布流通，危害社會治安及戕害他人健康，又於偵查機關執行
    職務時，施不法腕力，應予非難，兼衡被告之素行，及其智
    識程度及生活狀況（被告盧嘉昇高中肄業、廚師、家境小康
    ，見警詢筆錄人別欄註記）、犯罪動機、目的、所用手段、
    本案僅轉讓毒品1 次、持有第一級毒品海洛因淨重0.45公克
    ，以及犯罪後尚能坦承犯行，知所悔悟，態度良好等一切情
    狀，分別量處如主文所示之刑，並諭知易科罰金之折算標準
    ，暨定其應執行刑及諭知易科罰金之折算標準，資為懲儆。
五、扣案如附表編號1 所示之第一級毒品海洛因1 包，經法務部
    調查局濫用藥物實驗室100 年6 月8 日調科壹字第10023012
    660 號鑑定書，確呈海洛因成分（淨重0.45公克，驗餘淨重
    0.44公克），應依毒品危害防制條例第18條第1 項前段規定
    ，諭知沒收銷燬之。又用以包裝上開第一級毒品海洛因之包
    裝袋1 只，依法務部調查局調科壹字第093623965550號函表
    示：以該局所採行之鑑驗方式，包裝袋仍會殘留微量毒品而
    無法將之完全析離等情，而本件係送法務部調查局鑑驗，是
    可認該包裝袋與殘留其上之第一級毒品海洛因並未析離，故
    應與所盛裝之毒品併予沒收銷燬。另鑑定時經取樣鑑驗耗用
    之毒品，因已不存在，自無庸宣告沒收銷燬，一併敘明。
六、扣案如附表編號2 至10所示之物，均非被告供本件持有毒品
    、轉讓禁藥及妨害公務犯罪所用之物，且與本件上開犯行並
    無直接關係，依主從不可分之原則，爰均不予沒收。
據上論斷，應依刑事訴訟法第第299 條第1 項前段，毒品危害防
制條例第11條第1 項、第18條第1 項前段，藥事法第83第1 項，
刑法第11條、第135 條第1 項、第41第1 項前段、第51條第5款
，刑法施行法第1 之1 第1 項、第2 項前段，判決如主文。
本案經檢察官王齡梓到庭執行職務。
中    華    民    國   100    年    12    月    30    日
                  刑事第四庭  審判長法  官  蕭世昌
                                    法  官  陳柏宇
                                    法  官  王詩銘
以上正本證明與原本無異。
如不服本判決應於收受判決後10日內向本院提出上訴書狀，並應
敘述具體理由。其未敘述上訴理由者，應於上訴期間屆滿後20日
內向本院補提理由書( 均須按他造當事人之人數附繕本) 「切勿
逕送上級法院」。
                                    書記官鄭嘉惠
中    華    民    國   100    年    12    月    30    日
附論罪科刑法條：
毒品危害防制條例第11條
持有第一級毒品者，處 3 年以下有期徒刑、拘役或新臺幣 5 萬
元以下罰金。
持有第二級毒品者，處 2 年以下有期徒刑、拘役或新臺幣 3 萬
元以下罰金。
持有第一級毒品純質淨重十公克以上者，處 1 年以上 7 年以下
有期徒刑，得併科新臺幣 1 百萬元以下罰金。
持有第二級毒品純質淨重二十公克以上者，處 6 月以上 5 年以
下有期徒刑，得併科新臺幣 70 萬元以下罰金。
持有第三級毒品純質淨重二十公克以上者，處 3 年以下有期徒
刑，得併科新臺幣 30 萬元以下罰金。
持有第四級毒品純質淨重二十公克以上者，處 1 年以下有期徒
刑，得併科新臺幣 10 萬元以下罰金。
持有專供製造或施用第一級、第二級毒品之器具者，處 1 年以
下有期徒刑、拘役或新臺幣 1 萬元以下罰金。
藥事法第83條
明知為偽藥或禁藥，而販賣、供應、調劑、運送、寄藏、牙保、
轉讓或意圖販賣而陳列者，處 7 年以下有期徒刑，得併科新臺
幣 5 百萬元以下罰金。
犯前項之罪，因而致人於死者，處 7 年以上有期徒刑，致重傷
者，處 3 年以上 12 年以下有期徒刑。
因過失犯第 1 項之罪者，處 2 年以下有期徒刑、拘役或科新臺
幣 30 萬元以下罰金。
第 1 項之未遂犯罰之。
附表
┌──┬──────────┬──────────┐
│編號│名稱                │數量                │
├──┼──────────┼──────────┤
│1   │海洛因              │1 包（驗餘淨重0.44公│
│    │                    │克）                │
├──┼──────────┼──────────┤
│2   │不明粉未            │1 包（未含法定毒品成│
│    │                    │分）                │
├──┼──────────┼──────────┤
│3   │甲基安非他命        │2 包（合計淨重62.959│
│    │                    │公克）              │
├──┼──────────┼──────────┤
│4   │吸食器              │1 組                │
├──┼──────────┼──────────┤
│5   │電子磅秤            │1 臺                │
├──┼──────────┼──────────┤
│6   │分裝袋              │4 包                │
├──┼──────────┼──────────┤
│7   │削尖吸管            │3 支                │
├──┼──────────┼──────────┤
│8   │帳單                │10張                │
├──┼──────────┼──────────┤
│9   │帳冊                │1 本                │
├──┼──────────┼──────────┤
│10  │行動電話（含SIM 卡）│1支                 │
└──┴──────────┴──────────┘